【裁判字號】    92,訴,1769
【裁判日期】    920807
【裁判案由】    搶奪等
【裁判全文】
臺灣臺中地方法院刑事判決                        九十二年度訴字第一七六九號
    公  訴  人  臺灣臺中地方法院檢察署檢察官
    被      告  甲○○
                乙○○
    共      同
    選任辯護人  鞠金蕾
右列被告因搶奪等案件，經檢察官提起公訴（九十二年度偵字第一二二二八號），本
院判決如左：
    主  文
甲○○共同連續意圖為自己不法之所有，而搶奪他人之動產，處有期徒刑壹年貳月。
乙○○共同連續意圖為自己不法之所有，而搶奪他人之動產，累犯，處有期徒刑壹年
貳月。
扣案之機車鑰匙壹支沒收。
    事  實
一、甲○○前於民國（下同）八十九年間，曾因竊盜案件，經本院臺中簡易庭於八十
    九年八月八日，以八十九年度中簡字第一三八七號判處有期徒刑四月，緩刑三年
    ，於八十九年九月三日確定，現仍緩刑中；乙○○則前於八十九年間，曾因違反
    毒品危害防制條例案件，經本院於八十九年十一月十日，以八十九年度易字第三
    四○九號判處有期徒刑四月，於八十九年十二月十八日確定，甫於九十年八月三
    十日易科罰金執行完畢；詎渠二人均不知悔改，因缺錢花用，乃共同基於意圖為
    自己不法所有之概括犯意聯絡，先於九十二年五月三十日下午三時許，由乙○○
    騎乘向甲○○友人綽號「阿植」之成年人所借得，車牌號碼不詳之重型機車，後
    載甲○○，在臺中市○○路與北平路口，見二名婦女共乘一輛機車行駛路旁，車
    速甚慢，且坐於後座之女子即丁○○右手手肘上掛著皮包一只，即趁丁○○不及
    防備之際，將機車騎至丁○○身旁，再由後座之甲○○徒手搶奪丁○○之皮包（
    內有新台幣《下同》四萬元、行動電話一支、信用卡、提款卡各一張及現金卡二
    張等財物），得手後加速逃逸，並將機車騎至臺中市西區○○○○街一三八巷十
    四號前，將前開搶得之現金均分，並花用完畢，而皮包內之其餘物品則於取出現
    金後棄置路旁。再於九十二年六月十五日凌晨零時許，在臺中市○區○○路與大
    智路口，見劉春花所有，由陳萬福使用中之車牌號碼ＩＯＮ－二三一號重型機車
    停放該處，且無人看管，遂由甲○○在一旁把風，而由乙○○以甲○○所有之機
    車鑰匙一支，開啟機車電門，竊取劉春花所有之上開機車一輛，得手後，旋將該
    機車車牌拆下，並隨手棄置路旁，再由乙○○騎乘該輛機車，後載甲○○，於同
    日凌晨二時十五分許，在臺中市○區○○路與綏遠路口，見丙○○獨自一人站立
    路旁，即趁丙○○不及防備之際，騎乘機車至丙○○身旁，由甲○○徒手搶奪丙○○提於右手手肘之皮包一只（內有信用卡二張、提款卡、身分證、汽車駕駛執
    照、機車駕駛執照各一張及現金一千一百元），得手後加速逃逸，並將搶得之現
    金一同花用至僅餘一百元，而皮包內之其餘物品則於取出現金後隨手棄置路旁。
    嗣於同日下午六時許，渠二人騎乘上開竊得之機車行經臺中市○區○○路與中興
    街口時，因闖紅燈且四處張望，為警發覺有異，當場攔查而知悉上情，並扣得甲○○所有供竊取上開機車所使用之機車鑰匙一支，並至臺中市西區○○○○街一
    三八巷十四號前尋獲丁○○所有之信用卡一張、現金卡二張、提款卡一張及皮包
    一個等物。
二、案經臺中市警察局第一分局報告臺灣臺中地方法院檢察署檢察官偵查起訴。
    理  由
一、訊據被告甲○○、乙○○二人固均坦承有為前開二次騎乘機車搶奪婦女皮包及竊
    取上開機車等情不諱，惟均辯稱：伊等自被害人丁○○皮包中所搶得之現金僅有
    近七千元，並無四萬元，而自被害人丙○○皮包中所搶得之現金則為百元鈔票數
    張，但總數並非一千一百元，且無千元鈔票云云；然查，右揭事實業據被害人丁○○、陳萬福、丙○○三人於警詢中指述綦詳，且有被害人丁○○三人分別出具
    之贓物認領保管收據三紙在卷足參，復有被告甲○○所有供竊取上開機車所使用
    之機車鑰匙一支扣案可稽；再查，被告二人雖對渠等所搶得之現金數額，辯稱非
    如被害人等所指稱之數額，惟查，被害人丁○○於警詢中曾指稱遭搶之皮包內有
    現金四萬元，且於本院審理時亦指稱：伊遭被告二人搶奪之皮包內有現金四萬元
    ，且該款項係伊收取之互助會錢，故伊確定皮包內確有現金四萬元等語，而被害
    人丙○○於警詢中則指稱遭搶之皮包內有現金一千一百元，於本院審理時亦指稱
    ：伊遭被告二人搶奪之皮包內有現金一千一百元，因伊在遭搶之前曾自該皮包內
    之皮夾取出部分款項交予友人，皮夾內僅餘千元鈔票及百元鈔票各一張，故伊確
    定有現金一千一百元遭搶等語，又被害人丁○○、丙○○二人於警詢中既已明確
    指稱其等遭搶之財物為何，且於本院審理中復能指出確定被搶金額若干之其他客
    觀情狀，參以被害人等與被告二人均前無仇隙，且於被告二人均未否認搶奪犯行
    之情狀下，被害人等實無誣指較高之被搶金額，而致被告二人遭較重刑罰之可能
    ；綜上，本院認被告二人行搶被害人丁○○、丙○○二人所得之現金，其數額應
    以被害人丁○○、丙○○二人指述之金額為可採。另辯護人以被告二人為警查獲
    時，係因騎乘竊得之機車，於九十二年六月十五日下午六時許，在臺中市○區○○路與中興街口闖紅燈且四處張望，為警發覺有異，進而盤查，首先發現該機車
    未懸掛車牌，查知為贓車涉及竊盜，嗣經詢問被告二人有無犯其他案件，被告二
    人始主動供出前揭二次搶奪事實，認被告二人之搶奪犯行合乎自首規定云云，然
    按裁判上之一罪，其一部分犯罪，既已因案被發覺，雖在檢察官或司法警察官訊
    問中，被告陳述其未發覺之部分犯罪行為，並不符合刑法第六十二條之規定，不
    應認有自首之效力，最高法院九十一年度台上字第三四六二號裁判要旨可供參照
    。本件，被告二人既係因犯竊盜案件，經警發覺後，帶回臺中市警察局第一分局
    公益派出所調查時，被告二人始陳述其未被發覺之二次搶奪犯行，惟其等所犯竊
    盜案件與第二次搶奪犯行具有方法結果之牽連關係，為裁判上一罪，依上揭裁判
    要旨說明，自不得適用自首之規定減輕其刑。是本件事證明確，被告二人犯行均
    堪認定。
二、核被告甲○○、乙○○二人所為，均係犯刑法第三百二十條第一項之普通竊盜罪
    及同法第三百二十五條第一項之普通搶奪罪。被告二人間就前開竊盜及搶奪犯行
    ，均有犯意之聯絡，行為之分擔，均為共同正犯。又被告二人竊取機車所犯之普
    通竊盜罪與搶奪被害人丙○○皮包所犯之普通搶奪罪間，有方法結果之牽連關係
    ，為牽連犯，應從一重之普通搶奪罪處斷。又被告二人所為二次搶奪犯行，時間
    緊接，所犯構成要件相同，顯係基於概括犯意為之，均為連續犯，各應以一罪論
    ，並皆加重其刑。再被告乙○○曾於八十九年間，因違反毒品危害防制條例案件
    ，經本院以八十九年度易字第三四○九號判處有期徒刑四月確定，於九十年八月
    三十日易科罰金執行完畢，有臺灣臺中地方法院檢察署刑案資料查註紀錄表及臺
    灣高等法院被告全國前案紀錄表在卷可考，其於五年以內再犯本件有期徒刑以上
    之罪，為累犯，應依刑法第四十七條規定，加重其刑，並遞加重之。爰審酌被告
    二人均素行不佳，有如事實欄所載之不良前科紀錄（見卷附被告二人之臺灣臺中
    地方法院檢察署刑案資料查註紀錄表及臺灣高等法院被告全國前案紀錄表），且
    年輕力盛，竟不知自食其力努力工作，竊盜他人機車及搶奪他人財物，對於社會
    治安及被害人之財產法益所生危害甚鉅，幸犯後尚能坦承犯行，態度良好等一切
    情狀，分別量處如主文所示之刑。另被告甲○○所有之機車鑰匙一支，係被告二
    人於竊取機車時供犯罪所用之物，業據其等供明在卷，應依刑法第三十八條第一
    項第二款宣告沒收。
據上論斷，應依刑事訴訟法第二百九十九條第一項前段，刑法第二十八條、第五十六
條、第三百二十條第一項、第三百二十五條第一項、第五十五條、第四十七條、第三
十八條第一項第二款，罰金罰鍰提高標準條例第一條前段規定，判決如主文。
中      華      民      國    九十二    年      八      月      七      日
                                臺灣臺中地方法院刑事第六庭
                                    法    官  許  月  馨
右正本證明與原本無異。
如不服本判決，應於判決送達後十日內向本院提出上訴狀，上訴於臺灣高等法院臺中
分院( 須附繕本 )。
                                    書記官
中      華      民      國    九十二    年      八      月      七      日
附錄論罪科刑法條：
刑法第三百二十五條第一項：
意圖為自己或第三人不法之所有，而搶奪他人之動產者，處六月以上五年以下有期徒
刑。


司法院資訊處製作；財團法人民間司法改革基金會備份。
